【裁判字號】    92,交易,55
【裁判日期】    920730
【裁判案由】    業務過失傷害
【裁判全文】
臺灣高雄地方法院刑事判決                          九十二年度交易字第五五號
    公  訴  人  臺灣高雄地方法院檢察署檢察官
    被      告  乙○○
右列被告因業務過失傷害案件，經檢察官提起公訴（九十一年度偵字第二六六三四號
），本院判決如左：
    主  文
乙○○無罪。
    理  由
一、公訴意旨以：被告乙○○平日以駕駛大貨車載運機械釣桿至工地作業為業，為從
    事業務之人，於民國九十一年六月十六日，駕駛車牌號碼４２８—ＱＬ號自用大
    貨車由南向北行駛於國道一號高速公路上，原應注意遵守「行車前應注意方向盤
    、煞車、輪胎、燈光、雨刮、喇叭、照後鏡及依規定應裝設之行車紀錄器、載重
    計與轉彎、倒車警報裝置等須詳細檢查確實有效」之交通安全規定，當時又無不
    能注意之情形，竟疏未注意，未詳予檢查煞車系統即上路行駛，致該車於同日十
    六時二十分，行經國道一號三六七公里八五Ｏ公尺北向處時，因煞車系統之油壓
    管線破裂致無法煞停，追撞林志賢所駕駛之Ｎ９—５０１７號自用小客車及其他
    大小型車輛共八部，致Ｎ９—５０１７號自用小客車駕駛林志賢受有頭部外傷及
    左肩胸挫傷之傷害；同車乘客林流金菊受有左胸腹挫傷之傷害；同車乘客林惠蘭
    亦受有頭部外傷、頸挫傷及左膝擦傷之傷害。因認被告上開所為係屬涉犯刑法第
    二百八十四條第二項前段之業務過失傷害罪嫌。
二、按「犯罪事實應依證據認定之，無證據不得推定其犯罪事實」、「不能證明被告
    犯罪或其行為不罰者，應諭知無罪之判決」，刑事訴訟法第一百五十四條、第三
    百零一條第一項分別定有明文。又認定犯罪事實所憑之證據，雖不以直接證據為
    限，間接證據亦包括在內；然而無論直接或間接證據，其為訴訟上之證明，須於
    通常一般之人均不致有所懷疑，而得確信其為真實之程度者，始得據為有罪之認
    定（最高法院七十六年度台上字第四九八六號判例參照）。
三、本件公訴人據以認定被告乙○○涉犯刑法第二百八十四條第二項之罪嫌，無非係
    以被告對於右揭事實均坦承不諱，核與告訴人林志賢、林惠蘭及丙○○○之指述
    相符，並有道路交通事故調查報告表一紙、台南縣奇美醫學中心診斷證明書三份
    及現場照片八張附卷可稽，且亦經高雄市政府建設局車輛行車事故鑑定委員會鑑
    定本件事故所駕車輛煞車失控為肇事原因為其主要論據。訊據被告乙○○固不否
    認於右揭時、地駕駛車牌４２８—ＱＬ號自用大貨車，因該車煞車系統之油壓管
    線破裂致無法煞停，因而追撞林志賢所駕駛之Ｎ９—５０１７號自用小客車及其
    他大小型車輛共八部，致告訴人三人等分別受有如公訴意旨所載之傷害之事實，
    惟堅決否認有何過失傷害之犯行，辯稱：煞車銅管是無法靠平日保養到的，是突
    然爆裂，不是漏油，伊每次出車，都有看油、水有無正常，一定檢查好，才會出
    門，當天是伊下交流道時，踩煞車，銅管壓力過大，才爆裂，故伊無過失等語。
四、經查：
（一）上開被告於前揭時、地駕車追撞連同告訴人等人之自小客車共八部大小車輛，
      並因而致告訴人三人受傷之事實，除據被告坦承不諱外，並經告訴人林志賢、
      丙○○○、林惠蘭三人分別於警詢、偵查中及本院審理時指明，被害人即亦遭
      被告駕車追撞之曾永源、方大平（車牌ＡＶ－６９５號半聯結車未受有損壞）
      、翁振宗、洪兆啟、藍清烈、王智弘、張國鼎分別於警詢時陳明在卷（九十一
      年度偵字第二六六三四號偵查卷第二二頁至第三二頁），並有道路交通事故調
      查表一份（同上偵查卷第二一頁）、奇美醫學中心診斷證明書三紙、現場照片
      八幀在卷可稽（同上第三五頁至第三八頁），應堪認屬真實。
（二）又被告所駕駛之前開自用大貨車之所以會追撞告訴人等人之車輛，據被告稱係
      煞車油管爆裂所致，此亦為公訴人所是認，並經證人即為被告修理該車輛之位
      於高雄市○○區○○路二七七號之俊昇汽車保養廠技工甲○○到院證述屬實（
      刑事卷第四二頁至第四四頁），復有甲○○所提出之其上記載「後輪煞車銅管
      全部更換（含煞車各部分）」之前開自用大貨車之編號0000000號估價
      單一紙為證，再參酌上開道路交通事故調查表及現場照片所示，肇事地點係屬
      高速公路之交流道匝道，為一下坡路段，衡以被告所駕之大貨車會因而追撞八
      輛大小車輛之情以觀，倘若非係該車剎車系統發生故障，顯然應不會造成此種
      連環車禍發生才是，是本件車禍之發生，基上種種跡證所示，已可認定確係被
      告所駕駛之自用大貨車剎車油管爆裂所致。
（三）公訴人雖因此而認被告有違如公訴意旨所載之交通規定而認被告涉有業務過失
      傷害罪嫌，然此既為被告所否認，並以前詞置辯，準此，本件應審酌者應為被
    告就上開自用大貨車之煞車系統失靈是否應負過失責任。
（四）然依證人甲○○於本院九十一年度訴字第二五六四號損害賠償民事事件中所證
      述：「（銅管腐蝕平常是否可檢查出來？）假如不親自到車底去檢查銅管，就
      檢查不出來。至於漏油的情形，因為銅管在剛腐蝕的時侯，煞車油是不會漏的
      ，那是銅管腐蝕到一定的程度，在車輛行駛途中突然爆掉，煞車油才會漏出來
      ，漏的嚴重就會煞車失靈」等語以觀（影印附於刑事卷內，第二五、二六頁）
      ，顯然該煞車銅管是否能由平常駕駛出車前之檢查中發覺，已屬有疑。
（五）就此，經本院再傳訊甲○○到院說明，證人甲○○又更明確證述：「（司機應
      該如何檢查？）出車前，先檢查有無煞車油，無法檢查到油管會不會破裂，那
      是臨時裂，是無法發現，因為踩煞車如果壓力太大，就會破裂，即使是好的油
      管也有可能破裂。如果我是司機，即使我檢查再仔細，還是無法發現（刑事卷
      第四三頁）」、「（司機可否發現銅管腐蝕？）沒辦法，除非煞車有問題。本
      件是臨時意外發生，無法事前注意到」等語在卷，亦大致符合上開所證，未有
      何不符之處，尚堪採信。
（六）再經本院整理上開證人所述及公訴人所指述之內容後以相關問題函詢台灣區汽
      車修理工業同業工會之結果，該公會係表示「駕駛出車前檢查較無法發現，車
      廠於定期保養一般是要檢查也可發現是否有漏油現象，．．．；壓力導致油壓
      管接頭漏油或破裂是有可能，．．．；煞車失靈一般是較無法預防的」等語，
      有該會九十二年五月二十八日九二區汽工（同）字第九二○七九號函文一紙在
      卷可稽（刑事卷第五二頁），雖該公會所表示之內容，僅以「較無法」發現說
      明，惟已可知被告所辯並無法於出車前檢查發現乙事，尚非毫無所據。
（七）至高雄市政府建設局車輛行車事故鑑定委員會雖鑑定「被告未保持安全距離及
      煞車失控，為肇事原因」，有該會高市鑑字第九一○六一三二號鑑定意見書一
      紙在卷足稽（九十一年度偵字第二六六三四號偵查卷第十八頁至第二十頁），
      惟細繹該鑑定書之內容，顯然該委員會據以認定肇事責任誰屬之依據僅係依被
      告、告訴人及被害人於車禍後於警詢時所陳稱之肇事過程為判斷之唯一基準，
      惟此並不符合現實之狀況，蓋車禍後送修該自用大貨車始知係因剎車油管爆裂
      所致，故顯非依當時並不了解情況之被告於警訊時所稱車輛失控之情即可予以
      為完全之鑑定，是該會基於不完全之資料所作出之鑑定應不足採，自不待言。
五、綜上所述，本件車禍之發生，係因剎車油管破裂所致，業如前述，而此剎車油管
    是否能由被告於出車前檢查而發現，誠屬有疑，且依上開證人所證及台灣區汽車
    修理工業同業工會所稱，顯然係無法由被告加以預防才是，是公訴人執此而認被
    告應未於出車前遵守應注意煞車確實有效之交通安全規定而致本件車禍之發生，
    本院認為仍存有合理之懷疑，尚未到達確信其為真實之程度。此外，復查無其他
    積極證據足資認定被告確有前揭被訴之業務過失傷害犯行，揆諸首揭法律規定與
    說明，既無足夠證據確信公訴意旨之指述為真實，不能證明被告犯罪，本院自應
    為無罪判決之諭知。
據上論斷，應依刑事訴訟法第三百零一條第一項，判決如主文。
本案經檢察官何景東到庭執行職務。
中      華      民      國      九十二      年    七    月    三十    日
                                  臺灣高雄地方法院交通法庭
                                      法  官  楊  宗  翰
右正本證明與原本無異。
如不服本判決，應於判決送達後十日內，向本院提出上訴狀。
            書記官  陳  怡  真
中      華      民      國      九十二      年    八    月    一      日


司法院資訊處製作；財團法人民間司法改革基金會備份。
